【裁判字號】    94,重上更(三),68
【裁判日期】    950406
【裁判案由】    違反著作權法等
【裁判全文】
臺灣高等法院花蓮分院刑事判決    94年度重上更(三)字第68號
上  訴   人  臺灣花蓮地方法院檢察署檢察官
被       告  甲○○
選任辯護人  余道明律師
上列上訴人被告因違反著作權法等案件，不服臺灣花蓮地方法院
86 年度訴字第442號中華民國88年6月29日第一審判決（起訴案
號：臺灣花蓮地方法院檢察署86年度偵字第3574號），提起上訴
，經判決後由最高法院第3次發回更審，本院判決如下：
    主  文
上訴駁回。
    理  由
一台灣花蓮地方法院檢察署檢察官在原審法院之公訴意旨略以：
  林文昌夥夥同其妻黃惠玉、甲○○、黃蔡春秀（黃惠玉之母）
 、劉素月（黃惠玉之遠親）、蔡陳美樺（原名蔡陳驚，劉素月
  之婆婆）等人，共同基於犯意之聯絡，經營ＫＩＳＳ公司，製
  作ＫＩＳＳ音樂特刊，未經授權竟擅自重製台灣滾石唱片股份
  有限公司等公司所發售享有著作權之時尚流行國內外著名歌曲
  ，並標榜「原曲原唱原音」為販售重點，從事販賣盜版錄音帶
  ，致使黃雅玲、林憶芸、劉昆憲、古秀玲等人，誤信所售者為
  原版錄音帶，而陷於錯誤，出資郵購ＫＩＳＳ公司所販售之盜
  版錄音帶，林文昌等人並以之為常業。渠等犯罪詳情，係由林
  文昌、黃惠玉等人先夥同甲○○，於民國（下同）82年6月19
  日，在高雄縣境內，以甲○○名義，申請高雄郵政第101號信
  箱及郵政撥帳號0000000－0；嗣又於84年7月25 日，由劉素月
  陪同蔡陳美華，至郵局以蔡陳驚名義開設高雄縣鳳山郵政第10
  6號信箱及郵政劃撥帳號0000000；林文昌並按月支付4萬元予
  蔡陳美樺花用；另又於85年7月1日，夥同黃蔡春秀，以其名義
  開設高雄郵政29之108號信箱，00000000號郵政劃撥帳號；之
  後，再以每月4萬元之代價，由黃惠玉陪同劉素月至郵局，以
  劉素月名義，開設花蓮郵政19之29號信箱及郵政劃撥帳號0000
  0000，劉素月又受林文昌之指示，於86年1月11日至高雄縣鳳
  山郵局，親自開設高雄郵政第106號信箱及郵政劃撥帳號00000
  000，作為銷售盜版錄音帶之客戶匯款之用，共計詐得新台幣
  （下同）1億1千6百62萬8千7百69元。因認甲○○共同涉犯著
  作權法第94條之罪及刑法第340條之常業詐欺罪嫌。
二公訴人認定被告甲○○涉犯上開罪嫌，無非以右開事實業據告
  訴人滾石公司等指訴歷歷；又被告開設之郵政劃撥帳戶，確實
  為林文昌販賣盜版錄音帶之用，業經證人古秀玲於偵查中證稱
  屬實；甲○○雖辯稱該帳戶係供販賣內衣褲所設，然迭經訊問
  均無法提出販售內衣褲任何資料，以供查證為主要論據。
三訊據被告甲○○堅決否認有參與被告林文昌等之犯罪行為，辯
  稱：82年間，林文昌找伊合夥做女用內衣買賣生意，林文昌負
  責開發客戶，並要求以伊名義開1個帳戶供客戶郵購匯款之用
  ，嗣林文昌帶伊去郵局開戶，印章是林文昌去刻的，開完戶以
  後存摺及印章由林文昌拿走，過了幾天，林文昌要伊出50萬元
  ，伊沒有錢就退出，當時疏忽沒有想到把存摺及印章拿回來，
  伊從來沒有做過林文昌之員工，不知林文昌在販賣盜版的錄音
  帶，也不知所開設之郵政劃撥帳戶事後為林文昌所使用，提款
  單的筆跡不是伊的，也不是伊提款的等語。
四經查：告訴人滾石公司等指訴，亦無一言提及被告甲○○有何
  參與本件公訴意所指之犯罪，由已判決確定之林文昌於本案偵
  審中之自白，及證人古秀玲於偵查中之證言，暨郵政儲金匯業
  局86年8月22日劃字第383號函所檢送之被告郵政劃撥0000000
  號帳戶82年10月28日、83年1月8日之提款單影本各10件、83年
  3 月2日提款單影本1件（偵字第2952號卷第140至143頁；偵字
  第2394號卷二第131、132頁），固可證明被告上開帳戶在82、
  3 年間，係供林文昌等人販賣盜版錄音帶郵購客戶匯款之用，
  惟被告是否有共同參與販賣盜版錄音帶詐取郵購款項，仍須有
  積極事證加以證明，始能認定。而認定犯罪應依證據，為刑事
  訴訟法所明定，故被告否認犯罪事實所持之辯解，縱使不能成
  立，仍非有積極證據足以證明其犯罪行為，不能遽為有罪之認
  定；又認定犯罪事實所憑之證據，固不以直接證據為限，間接
  證據亦包在內，惟採用間接證據時，必其所成立之證據，在直
  接關係上雖僅足以證明他項事實，而由他項事實，本於推理之
  作用足以證明待證事實者，方為合法，若憑空之推想，並非間
  接證據 (參照最高法院30年上字第1831號、32上字第67號判例
  ) ；本件共同被告林文昌於警詢時固供稱被告是伊於84年3、4
  月間，在鳳山市瑞豐市場經營郵購業務時請的員工，惟於同日
  警詢及偵查中亦供稱被告只有在我那裡上班1個多星期而已就
  離職了（偵字第2952號卷第51、54頁）。則被告於短短一個多
  星期內是否能夠知悉林文昌所販賣的錄音帶係屬盜版，尚有疑
  義；從而被告供承82年間林文昌找伊合夥做生意，即不能據此
  推論所指的生意即販賣盜版盜版錄音帶，何況林文昌於警詢及
  偵查中供陳82年時是伊找被告合夥做內衣褲生意，被告之帳戶
  是伊帶被告去開的，開戶目的用在做內衣褲生意，郵政信箱第
  101號租用申請書上聯絡電話（07）0000000是伊岳父黃金山的
  電話，後來被告沒錢就作罷，所以本案與被告無關等語（偵字
  第2952號卷第55、92、93頁）。另林文昌於警詢時復供稱伊以
  蔡陳驚、劉素月做為人頭，每月有給她們每個人大約3、4萬元
  之佣金，黃蔡春秀是伊岳母，所以就沒有給予她等語（偵字第
  23 94號卷一第48、51頁）。既然被告未如蔡陳驚、劉素月每
  月領有3、4萬元之人頭帳戶佣金，足見被告就林文昌嗣後使用
  其先前開設之帳戶供郵購客戶匯款，未必知情。是在無積極證
  據足資證明被告確知林文昌使用該帳戶從事非法販賣盜版錄音
  帶之用之情況下，如僅以被告上開帳戶由林文昌使用，及無法
  提出販售內衣褲任何資料，以供查證，即推論被告與林文昌共
  同犯罪，檢察官上開推論殊有違刑事訴訟法之證據法則及前揭
  最高法院判例所闡述之意旨。
五被告設在高雄郵政劃撥帳號000000010號帳戶，依郵政儲金匯
  營局86年8月22日劃字第383號函檢送之劃撥單影本10紙，固均
  記載購買數，且相關資料中並無購買女用內衣之訂貨，由此可
  認定被告所有上開高雄郵政劃撥帳號確曾供做本件林文昌等人
  販賣盜版錄音帶之用，然由前項理由所述，尚不能推論被告之
  辯解不能成立，在無任何證據證明林文昌要求被告提供上開帳
  戶做為合夥做生意之用，被告已明知林文昌欲做販賣版錄音
  帶之場合，即不能據此推定被告即與林文昌有何犯意之連絡。
  末查本次更審中，本院依最高法院發回意旨，蒐集前述被告在
  高雄郵局劃撥帳戶提款單，被告在嘉義縣東石鄉農會設置帳戶
  之相關資料，被告於本院前審當庭書寫之字跡等文件，函請法
  務部調查局鑑定被告之筆跡結果，據函復略以：以上文件相關
  字過少，請補送被告於82、3年間所書寫與待鑑郵政取款條上
  相關筆劃字跡原件多件，並再命被告當庭書寫模式郵政款條上
  全字跡20遍，方可鑑定 (見卷附法務部95年1月24日第0000000
  0000號函)，經本院命被告提出82、3年間平日所書寫之字跡，
  被告稱伊平常都沒在寫字而無法提供 (何況平時縱有書寫，何
  能期其保存10餘年？)，且檢察官亦當庭表示就此也無法表示
  任何意見；從而依法務上開函示，本件若欲再予鑑之2項條件
  ，其一 (搜索被告於82、3年間書寫之字跡)已不可能，本院認
  鑑定途徑已窮而無再徒然費時費事之必要，附此敘明。
五綜上所述，公訴人所指被告涉犯之上開罪嫌，均不能證明。原
  審因而為為被告無罪之判決，尚無不當。檢察官上訴指摘原判
  決此部分不當，求予撤銷改判，為無理由，應予駁回。
據上論斷，應依刑事訴訟法第368條，判決如主文。
本案經檢察官翟光軍到庭執行職務。
中    華    民    國    95    年    4     月    6     日
                  刑事庭審判長法  官  謝志揚
                              法  官  湯文章
                              法  官  蔣有木
以上正本證明與原本無異。
如不服本判決，應於判決送達後10日內向本院提出上訴狀。其未
述理由者，並應於提出上訴狀後10日內向本院補提理由狀 (須
附繕本)。
                              書記官  劉夢蕾
中    華    民    國    95    年    4     月    6     日


司法院資訊處製作；財團法人民間司法改革基金會備份。
